【裁判字號】    96,重訴,374
【裁判日期】    970317
【裁判案由】    履行契約等
【裁判全文】
臺灣板橋地方法院民事判決             96年度重訴字第374號
原      告  甲○○
訴訟代理人  林振堆律師
被      告  太子建設開發股份有限公司
法定代理人  丙○○
訴訟代理人  陳永昌律師
複?代理人  吳孟勳律師
??????王景暘律師
????    乙○○
上列當事人間請求履行契約等事件，經本院於民國97年3 月4 日
言詞辯論終結，判決如下：
    主  文
原告之訴及其假執行之聲請均駁回。
訴訟費用由原告負擔。
    事實及理由
壹、程序方面：
一、按訴狀送達後，原告不得將原訴變更或追加他訴。但被告同
    意者，不在此限；被告於訴之變更或追加無異議，而為本案
    之言詞辯論者，視為同意變更或追加，民事訴訟法第255 條
    第1 項第1 款、第2 項定有明文。本件原告起訴聲明為：1.
    被告應就新莊市○○路63號建築物上面之2 個停車位之通道
    回復原狀，並禁止汽車繼續通行；2.被告應就上開建築物要
    加強結構及修護。如不能加強結構修護時，應賠償原告新臺
    幣（下同）600 萬元由原告請土木建築專家來協助處理，及
    自起訴狀繕本送達之日起至清償之日止，按年利率百分之5
    計付利息，嗣則於民國96年11月16日以民事補正狀將上開第
    2.項聲明變更為被告應賠償原告600 萬元，及自起訴狀繕本
    送達之日起至清償之日止，按年利率百分之5 計付利息，惟
    因被告於本院96年12月11日言詞辯論期日已表示沒有意見而
    為本案之言詞辯論（本院卷(一)第121 頁），依法視為同意變
    更，故原告此項訴訟行為應屬合法。其後，原告復於97年1
    月11日以民事準備書及更正減縮請求及聲請等狀，於原第1.
    項聲明末追加請求被告應自82年12月23日起至回復原狀之日
    止，按月給付6,000 元之損害金予原告，並將第2.項聲明請
    求之金額減縮為203 萬元，嗣經新莊地政事務所就原告所指
    停車位實地測量並繪製土地複丈成果圖後，再於97年2 月26
    日以民事辯論意旨及更正訴之聲明狀按土地複丈成果圖將第
    1.項更正為被告應就新莊市○○路63號建築物上面「如土地
    複丈成果圖B 部分停車位」之通道回復原狀，並禁止汽車繼
    續通行，並自82年12月23日起至回復原狀之日止，按月給付
    6,000 元之損害金予原告，惟被告於本院97年3 月4 日言詞
    辯論期日時，依仍並未表示異議而為本案之言詞辯論（本院
    卷(二)第23頁），依法視為同意前揭變更及追加，故原告上開
    訴訟行為亦應合法。
二、按當事人適格，係指當事人就具體特定之訴訟，得以自己之
    名義為原告或被告，而受為訴訟標的法律關係之本案判決之
    資格而言。故在給付之訴，若原告主張其為訴訟標的法律關
    係之權利主體，他造為訴訟標的法律關係之義務主體，其當
    事人即為適格。至原告是否確為權利人，被告是否確為義務
    人，乃為訴訟標的法律關係之要件是否具備，即訴訟實體上
    有無理由之問題，並非當事人適格之欠缺（最高法院93年度
    台上字第382 號判決要旨參照）。本件被告雖辯稱：位於新
    莊市○○○段292-119 、292-125 地號上C7棟貳樓向下垂直
    投影屬地面層之面積（即C6棟與C8棟地面層間之面積，寬5
    公尺、長度為建築線至地界線之距離，下稱系爭通道）現係
    由全體區分所有權人共同使用，原告如欲請求恢復原狀，其
    請求之對象應為全體區分所有權人，而非被告，原告之請求
    對象顯不適格等語。惟查原告係依民法767 條、協議書第2
    條、房屋買賣契約第10條及土地買賣契約書第6 條，請求被
    告將新莊市○○路63號建築物上面「如土地複丈成果圖B部
    分停車位」之通道回復原狀，並禁止汽車繼續通行，換言之
    ，其係主張自己為權利人，被告則負有將通道回復原狀及禁
    止汽車繼續通行之義務，依據前揭說明，被告即應已具有為
    被告之當事人適格，至於原告是否為權利人？被告有無前揭
    義務？則屬實體上有無理由之問題，故被告前揭所辯，並無
    可採。
貳、實體方面：
一、本件原告起訴主張略以：
    (一)原告所有新莊市○○段第3250建號、門牌號碼為臺北縣新
      莊市○○路63號房屋（下稱系爭房屋）為被告興建後售予
      原告，該屋除地面層外，尚含地下層共73.80 平方公尺，
      而附圖B 部分所示地面層的下方，即為系爭房屋地下層的
      一部份。依臺北縣政府工務局竣工圖及94年1 月4 日北府
      工施字第0930790057號函（即原證二），可知上開附圖B
      部分所示地面層空間屬於「法定停車空間（車位編號11、
      12）」，而非巷道，使用人應維護建築物合法使用與其構
      造及設備安全，然被告竟於77年交屋（指系爭房屋）時，
      即擅將上開附圖B 部分空間私設為汽車通道，致系爭房屋
      之結構地層下陷、地下室大樑柱彎曲傾斜、右側牆下陷、
      壁磚破裂、地下室逃生鐵門卡死無法開啟、地下室鋼筋暴
      露在外、水泥牆壁下陷、地下室四週壁磚龜裂、漏水、漏
      油、大樑下陷彎曲、外牆彎曲，已嚴重影響建築物整體構
      造及設備安全，亦損害原告生命財產安全，並有違兩造於
      75年9 月29日所簽房屋買賣契約第10條及土地買賣契約書
      第6 條關於被告亦應保證無權利瑕疵及不使原告絲毫受損
      之約定。嗣被告雖曾於82年10月23日與原告簽訂協議書，
      並於第2 條約定：「該通道垂直線下甲方（指原告）所有
      地下室因通行造成之損壞，乙方（指被告）同意為甲方修
      護，避免甲方繼續受損，並協助保障甲方應有權益」，然
      其後並未依約修護，迨84年7 月7 日臺北縣政府工務局人
      員會同兩造、臺北縣警察局新莊分局人員、新莊市公所人
      員到場會勘，並作成「新莊市○○路63號隔壁，原核准圖
      設為兩輛停車位，請太子建設公司及住戶所有權人儘速恢
      復原有停車位後，建築物損壞部份由太子建設公司與建築
      物所有人甲○○先生，協調修復及補強」之結論後，被告
      亦未依該結論辦理修復及補強，原告雖有一再催告被告修
      復及補強，但被告仍置之不理。原告既為系爭房屋之所有
      權人，對妨害其所有權者，自得請求除去之，有妨害其所
      有權之虞者，亦得請求防止之，爰依民法767 條、協議書
      第2 條、房屋買賣契約第10條及土地買賣契約書第6 條（
      本院卷(二)第25頁）請求判令如後述訴之聲明第1 項前段所
      示。次因附圖B 部分之地面層空間屬原核准圖之第12號車
      位，此車位本屬原告所有，而旁邊之原核准圖第11號車位
      空間（屬新莊市○○段第3241建號建物之一部分），業經
      原所有人簡春茂贈與原告，此2 車位每月各得收取3,000
      元，合計為6,000 元之停車費，爰依民法第226 條第1 項
      （本院卷(二)第25頁），請求判令如後述訴之聲明第1 項後
      段所示。另系爭房屋受害情形，甚難恢復，無法修復及補
      強，須用大鋼骨支撐樑柱，被告未依房屋買賣契約第10條
      、土地買賣契約書第6 條及82年10月23日協議書第2 條履
      行，經原告歷次以存證信函限期催告後亦不履行，給付自
      有遲延，且其迄今仍不履行，為可歸責於債務人（指被告
      ）致原告受損害，依最高法院20年上字第265 號判例及依
      民法第226 條規定（本院卷(二)第15、26頁），基於給付不
      能損害賠償請求權，請求判令如後述訴之聲明第2 項所示
      。
    (二)對被告抗辯所為陳述：
      1.被告雖辯稱兩造所簽土地買賣契約書第6 條及房屋買賣
        契約書第10條均有加註「同時甲乙雙方同意位於新莊市
        ○○○段292-119 、292-125 地號上C7棟貳樓向下垂直
        投影屬地面層之面積（即C6棟與C8棟地面層間之面積，
        寬5 公尺、長度為建築線至地界線之距離）為永久性開
        放之通道供公眾使用」等語，然該註語乃被告在原告購
        屋後1 個多月，被告某姓名不詳之售屋小姐騙原告拿該
        2 契約書過去後，偷偷用原子筆於土地買賣契約書第6
        條、房屋買賣契約書第10條竄改加註，原告並未同意，
        此由該竄改部分均未蓋章，即可得知，該等文字顯屬捏
        造不實，原告所購買停車位，從未放棄。
    2.被告雖提出被證二第三之頁附圖，辯稱其已於82年11月30
      日前完工云云，然其實際上根本沒有處理，此由原告於83
      年1 月7 日復以存證信函（本院卷(一)第207 至209 頁）限
      期請被告依協議書前來修護及解決並回復原狀，及前揭84
      年7 月7 日會勘結論，均可得證。
      3.原告地下室所受損害，均係被告所造成，其不依約修復
        ，還假借921 、321 地震企圖推卸責任，實不可採。
    (三)爰聲明：
      1.被告應就新莊市○○路63號建築物上面如土地複丈成果
        圖B 部分停車位之通道回復原狀，並禁止汽車繼續通行
        ，並自82年12月23日起至回復原狀之日止，按月給付6,
        000 元之損害金予原告。
      2.被告應賠償原告203 萬元及自起訴狀繕本送達之日起至
        清償之日止，按年利率百分之5計付利息。
      3.本判決請准供擔保後宣告假執行。
二、被告則略以下列各語置辯：
    (一)關於原告請求回復原狀及損害金部分：
      1.被告於75年間出售「太子天地」C8棟第1 樓（含地下層
        ）之房地（按即系爭房屋及所坐落土地持分）予原告，
        並簽訂土地買賣契約書及房屋買賣契約書，其中土地買
        賣契約書第6 條及房屋買賣契約書第10條均加註：「同
        時甲乙雙方同意位於新莊市○○○段292-119 、292-12
        5 地號上C7棟貳樓向下垂直投影屬地面層之面積及（C6
        棟與C8棟地面層間之面積，寬5 公尺、長度為建築線至
        地界線之距離）為永久性開放之通道供公眾使用」等語
        ，足證原告已同意系爭房屋地下室上方地面層原劃分為
        法定停車位之空間（即附圖B 部分）變更為通道，供社
        區住戶汽車出入使用。原告既已簽約，即應受該約定之
        拘束，不得再請求被告將前開汽車通道回復為停車空間
        。況被告於房屋興建完成後，已將社區之土地及房屋所
        有權移轉與原告及全體區分所有權人，社區之管理亦移
        交社區管理委員會自行管理，故系爭通道現係由全體區
        分所有權人共同使用，而非被告，原告如欲請求恢復原
        狀，應向全體區分所有權人提出請求。
      2.原告雖主張上開註語乃被告在原告購屋後1 個多月，未
        經原告同意，偷偷竄改加註云云，惟被告否認此事，原
        告應負舉證責任，且比對兩造所提契約書，該2 條文內
        容完全相同，益徵並無原告所指擅自竄改之情事。另社
        區居民使用該通道通行已10餘年，原告向無異議，卻遲
        至系爭地下室受有損害後，始主張伊未同意將法定停車
        位變更為汽車通道及被告擅自更改契約內容等情，即有
        違常情。況原告前於82年間曾以被告擅自將土地買賣契
        約書及房屋買賣契約加註更改為由，對被告前負責人吳
        修齊提起詐欺告訴，亦經不起訴處分確定，足證原告前
        開主張並無實據，委無可採。
      3.原告雖提出便利停車網新莊站客戶資料表（即原證十一
        ）作為請求被告賠償金額之依據，惟該客戶資料表乃私
        文書，被告否認該文書之真正性，原告自應就該其真正
        負舉證責任。
    (二)關於原告請求系爭房屋地下室受損之賠償部分：
      1.兩造固曾於82年10月23日簽訂協議書，並於第2 條約定
        ：「該通道垂直線下方甲方所有之地下室因通行造成之
        損害，乙方同意為甲方修復，避免甲方繼續受損，並協
        助保障甲方應有之權益」，惟協議書第3 頁附圖上方已
        記載：「施工期間最遲至11月30日移前完工，如因新泰
        路438 巷居民協調困難，完工期日雙方再行協商」等語
        ，且被告於簽署該協議書後，亦旋即著手修復系爭通道
        下方之地下室毀損部分，並於82年11月30日以前即已完
        工。原告雖否認被告有依協議書進行修復云云，然倘被
        告未依約修復完成，何以原告10餘年來均未提出異議，
        亦無任何書面催告被告履行上開協議內容？足見其否認
        被告已依約修復之主張顯與常情不符，自應針對被告未
        依約修復之變態事實，亦應負舉證責任。又84年7 月7
        日會勘結論雖有「建築物損壞部份由太子建設公司與建
        築物所有人甲○○先生，協調修復及補強」等語，然此
        時距離82年11月30日已有2 年，且該結論並未就損害成
        因加以說明，無法證明被告並未依協議書進行修護。況
        按定作人之瑕疵修補請求權、修補費用償還請求權、減
        少報酬請求權、損害賠償請求權或契約解除權，均因瑕
        疵發見後一年間不行使而消滅，民法第514 條第1 項定
        有明文。本件原告請求被告為上述瑕疵之修補，距兩造
        簽署協議書已逾14年，原告縱有瑕疵修補請求權及損害
        賠償請求權（假設語氣），其權利亦早已罹於消滅時效
        。
      2.原告雖另提出臺北縣政府94年1 月4 日北府工施字第09
        30790057號函文、臺北縣政府工務局84北工使字第B-64
        76函及所附84年7 月7 日會勘記錄，主張被告負有恢復
        通道為停車位及賠償其地下室所受損害之義務云云，惟
        該會勘記錄之結論僅係該局單方面之意思表示，未經被
        告之同意，被告於會勘單位欄位簽名僅代表被告曾參與
        該次會勘，不能證明被告與原告間有負責恢復原有停車
        位及修復原告毀損建築物之合意，故該會勘結論不得作
        為原告請求之依據，原告依據該會勘記錄訴請被告回復
        原狀及賠償損害，應屬無理由。
      3.被告於82年10月23日協議書第2 條僅允諾「該通道垂直
        線下方甲方所有之地下臺因通行造成之損害，乙方同意
        為甲方修復，避免甲方繼續受損，並協助保障甲方應有
        之權益」，而未承諾爾後新發生之損害仍將繼續負責修
        復。又84年7 月7 日會勘紀錄亦不能證明被告與原告有
        負責恢復通道為停車位及修復地下室之合意，故原告主
        張被告應就82年後新發生之損害負修復之責，洵屬無據
        。
      4.系爭協議書簽訂後迄今，期間曾發生921 、331 大地震
        ，造成國內多處建築物倒塌、毀損，原告主張系爭建築
        物受有毀損，亦可能係因大地震所造成。次由臺北縣政
        府94年1 月4 日北府工施字第0930790057號函（即原證
        二）第四點謂：「有關鄰近建築工程施工恐造成台端所
        有建物損壞乙節，本府業已函請起、承、監造人於施工
        期間注意安全防護措施並以93年12月16日北府工施字第
        0930838436函通知台端在案」等語，可知鄰近建築工程
        之施工亦可能為造成系爭房屋地下室毀損之原因，從而
        社區車輛出入系爭通道，未必即是地下室損壞之主要原
        因。原告對其地下室受損與系爭通道之通行間有因果關
        係乙節，依法應負舉證責任，其既未能舉證證明之，則
        其請求被告賠償其損害，即難謂有理由。
      5.縱認原告地下室之損害係因其地下室上方通道車輛日夜
        通行所造成，其侵權行為人為社區住戶，並非被告，其
        請求之對象亦應為該社區之住戶，而非被告，蓋被告既
        非侵權行為人，自不負損害賠償之責任。
      6.原告雖提出長昱企業社估價單（即原證九）作為請求被
        告賠償金額之依據，惟該估價單乃私文書，被告否認該
        文書之真正性，原告自應就其真正負舉證責任。
    (三)爰聲明：
      1.原告之訴駁回。
      2.如受不利判決，被告願供擔保請准免為假執行。
三、本件原告主張：系爭系爭房屋乃被告興建後售予原告，該屋
    除地面層外，尚含地下層共73.80 平方公尺，而附圖B 部分
    所示地面層的下方，即為系爭房屋地下層的一部份，依據原
    核准之竣工圖所示，系爭通道屬法定停車空間，編有第11、
    12號車位，而非B 部分空間即屬該第12號車位，惟自77年被
    告交屋時起，系爭通道則均作公眾通行使用，並未作法定停
    車位使用；被告曾於82年10月23日與原告簽訂協議書，並於
    第2 條約定：「該通道垂直線下甲方（指原告）所有地下室
    因通行造成之損壞，乙方（指被告）同意為甲方修護，避免
    甲方繼續受損，並協助保障甲方應有權益」；臺北縣政府工
    務局人員曾於84年7 月7 日會同兩造、臺北縣警察局新莊分
    局人員、新莊市公所人員到場會勘，並作成「新莊市○○路
    63號隔壁，原核准圖設為兩輛停車位，請太子建設公司及住
    戶所有權人儘速恢復原有停車位後，建築物損壞部份由太子
    建設公司與建築物所有人甲○○先生，協調修復及補強」之
    結論等情，固為被告所不爭執，惟略辯稱：(一)由土地買賣契
    約書第6 條及房屋買賣契約書第10條之註語，可知原告已同
    意系爭房屋地下室上方地面層原劃分為法定停車位之空間（
    即附圖B 部分）變更為通道，自不得再請求被告將該通道回
    復為停車空間，況系爭通道為全體區分所有權人共同使用，
    而非被告，否認原告主張上開契約註語乃被告在原告購屋後
    1 個多月，未經原告同意，偷偷竄改加註云云，亦否認原證
    十一便利停車網新莊站客戶資料表之真正。(二)被告於簽署協
    議書後，旋即著手修復系爭通道下方之地下室毀損部分，並
    於82年11月30日前完工，至於其後新發生之損害，被告則未
    承諾負責修復，且原告既無法舉證證明其地下室受損與系爭
    通道之通行間具有因果關係，自無法請求被告賠償損害。其
    原告縱可依協議書第2 條請求被告為瑕疵修補之權利，亦已
    罹於時效。另被告代表於84年7 月7 日會勘記錄上簽名，僅
    足證明其有參與會勘，不足以證明被告同意該會勘結論，亦
    無法認定被告與原告間有達成由被告負責恢復原有停車位及
    修復原告毀損建築物之合意。縱認原告地下室之損害係因其
    地下室上方通道車輛日夜通行所造成，其侵權行為人為社區
    住戶，並非被告，其請求之對象亦應為該社區之住戶，而非
    被告；否認原證九長昱企業社估價單之真正等語。茲說明本
    院得心證之理由如下：
    (一)原告雖依民法767 條、協議書第2 條、房屋買賣契約第10
      條及土地買賣契約書第6 條，請求被告將新莊市○○路63
      號建築物上面「如土地複丈成果圖B 部分停車位」之通道
      回復原狀，並禁止汽車繼續通行，惟查：
      1.按不動產物權，依法律行為而取得設定、喪失、及變更
        者，非經登記，不生效力，民法第758 條定有明文。查
        原告主張其為新莊市○○段第3250建號即門牌號碼為臺
        北縣新莊市○○路63號房屋（含地下層）、同段第3251
        建號即門牌號碼為臺北縣新莊市○○路63號2 樓之1 房
        屋（不含地下層），及新莊市○○段第204 地號、應有
        部分1 萬分之283 號土地之所有權人，固已提出土地及
        建物登記謄本（本院卷(一)第4 至6 、219 頁）為證，惟
        經本院囑託新莊地政事務所人員到場丈量，已確認原告
        所主張如附圖B 部分空地（即原告指定測量部分）與前
        揭第3250建號（即系爭房屋）地面層部分並未重疊，有
        土地複丈成果圖在卷可參，亦即依據登記資料，原告雖
        有該B 部分下方地下室之所有權，但並無B 部分地面層
        空間之所有權。次依原核准之竣工圖所示，系爭通道雖
        屬「法定停車空間」，編有第11、12號車位，其中B 部
        分地面層空間即屬該第12號車位，然該2 車位既屬法定
        停車位，即應屬全體區分所有權人所共有，而非原告個
        人所有，要難僅因系爭房屋位於該車位旁邊，或系爭房
        屋地下室上方即為第12號車位等理由，即謂原告當然為
        該12號車位之所有權人。另原告雖主張第11號車位之原
        所有人簡春茂曾同意將該車位所有權贈予伊云云，然並
        無任何證據可資證明，其雖另聲請以簡春茂為證人，然
        該第11號停車位所在之地面層空間在性質上既屬不動產
        ，即應以登記與否定其所有權之歸屬，而原告既不否認
        迄今仍未辦理過戶登記（本院卷(二)第26頁），自難認其
        主張之事實為真，亦無請該證人作證之必要。原告既無
        法證明其為系爭巷道（亦即第11、12號停車位）之所有
        權人，則其依據民法第767 條，請求被告將新莊市○○
        路63號建築物上面「如土地複丈成果圖B 部分停車位」
        之通道回復原狀，並禁止汽車繼續通行，即屬無據。至
        前揭第3250建號內雖包括停車場15平方公尺，然對照建
        物丈量成果圖及竣工圖（本院卷(一)第187 、188 頁），
        可知此所謂之停車場，應係設於系爭房屋內，亦即第13
        號停車位，而非第12號停車位，附此說明。
      2.依據房屋買賣契約書第1 條及土地買賣契約書第1 條，
        兩造買賣之建物為新莊市○○○段A 區292-112 、292-
        123 、B 區292-118 、C 區292-119 、292-125 等地號
        內第C8棟第1 樓房屋建坪約54.54 坪（包括騎樓、走道
        、室內、陽台、平台及公共設施面積）其產權登記視地
        政機關複丈並登記完竣之面積為準，土地為坐落新莊市
        ○○○段A 區292-112 、292-123 、B 區292-118 、C
        區292-119 、292-125 等地號由乙方興建之太子天地第
        1 樓第C8棟房屋所述之基地，持分比率以本戶建坪佔總
        建坪比率計算之（詳細面積以地政機關登記之成分為準
        ），並無任何關於前揭第12號停車位之約定，可見該第
        12號停車位並非買賣之標的物，從而被告依約本無交付
        該車位予原告之義務。次查系爭通道目前並非被告所有
        ，亦未占用，且已供公眾通行迄今達10餘年之久等情，
        既為兩造所不爭執（本院卷(一)第122 頁），復經本院到
        場履勘屬實，原告既非該通道之所有人及占有人，本即
        無從基於所有人或占有人之地位禁止公眾繼續通行，而
        前開房屋買賣契約書及土地買賣契約書復未約定被告有
        排除外力將該第12號車位交予原告之義務，自難認定被
        告有將新莊市○○路63號建築物上面「如土地複丈成果
        圖B 部分停車位」之通道回復原狀，並禁止汽車繼續通
        行之責任，從而原告依據該2 買賣契約書為此請求，仍
        屬無據。
      3.原告雖另主張以協議書為依據，請求被告將新莊市○○
        路63號建築物上面「如土地複丈成果圖B 部分停車位」
        之通道回復原狀，並禁止汽車繼續通行，然該協議書內
        容非無將系爭通道回復為停車位及禁止汽車繼續通行之
        約定，其中第1 條反而還有改善通道現況以利通行使用
        之具體施工措施，故原告依此協議書所為前開請求，要
        屬無據。
      4.綜上，原告就此部分所提3 項請求權基礎均屬無據，應
        予駁回。
    (二)原告雖依民法第226 條第1 項，請求被告應自82年12月23
      日起至回復原狀之日止，按月給付6,000 元之損害金予原
      告，然承前所述，被告並無將前揭第12號停車位空間交付
      予原告之義務，至於第11號停車位，亦顯非原告所有之物
      ，且無證據證明被告有將該車位交予原告之義務。被告既
      無將該2 車位交予原告之給付義務，則其迄今仍未交付，
      尚難認有何給付不能之情形，是原告依據民法第226 條第
      1 項提出此項請求，於法無據，應予駁回。
    (三)原告雖依最高法院20年上字第265 號判例及民法第226 條
      規定請求被告賠償203 萬元及自起訴狀繕本送達之日起至
      清償之日止，按年利率百分之5 計付利息。然而：
      1.最高法院20年上字第265 號判例係謂：「（一）民法債
        編施行前發生之利息債務，於施行時尚未履行，如其利
        率未經約定，亦無法律可據者，按照民法債編施行法第
        五條，應依民法債編第二百零三條規定，其利率為週年
        百分之五。（二）民法債編施行前已發生而迄施行時尚
        未履行之合夥債務，並不因民法債編之施行而變為連帶
        債務。（三）民法債編施行法第七條所謂不履行之責任
        ，係指債務人因給付遲延或給付不能應負之責任而言。
        」，尚難認予本件有何直接關連，而得作為本件認定之
        依據。
      2.按因可歸責於債務人之事由，致給付不能者，債權人得
        請求賠償損害。前項情形，給付一部不能者，若其他部
        分之履行，於債權人無利益時，債權人得拒絕該部之給
        付，請求全部不履行之損害賠償，民法第226 條固有明
        文。又民法上所謂給付不能，係指依社會觀念其給付已
        屬不能者而言，買受人無支付價金之資力，按諸社會觀
        念，不得謂為給付不能（最高法院22年上字第3180號判
        例參照）。本件原告主張被告應賠償前揭金錢，主要係
        認被告未依房屋買賣契約書第10條、土地買賣契約書第
        6 條及82年10月23日協議書第2 條履行約定義務，且系
        爭房屋受害情形，甚難恢復，無法修復及補強，須用大
        鋼骨支撐樑柱，經其委請專家評估，其修復費為131 萬
        元、722,500 元，合計2,032,500 元，故請求賠償203
        萬元及法定遲延利息，並提出原證九估價單2 紙（本院
        卷(一)第212 、213 頁）為證。然系爭房屋買賣契約書第
        10條、土地買賣契約書第6 條均係約定被告保證本不動
        產、產權絕無來歷不明，權利瑕疵及其他債務未清或產
        權爭執而與第三人發生糾葛之情事，如有被告應負責解
        決，不使原告絲毫受損，亦即係針對買賣標的物之「權
        利瑕疵」部分所為保證。至如將原屬法定停車位之空間
        供作公眾車輛通行使用，是否必將造成系爭房屋地下室
        結構受損，則屬房屋設計本身有無物之瑕疵之問題，此
        部分因非該2 條文所規範之範圍，原告亦未依民法關於
        物之瑕疵之相關規定而為請求，則原告依此主張被告有
        債務不履行云云，尚屬無據。又82年10月23日協議書第
        2 條雖明定「該通道垂直線下甲方（指原告）所有地下
        室因通行造成之損壞，乙方（指被告）同意為甲方修護
        ，避免甲方繼續受損，並協助保障甲方應有權益」，然
        其既無任何被告應賠償原告之約定，自難據此請求被告
        為金錢賠償。另姑不論被告是否已於82年11月30日前完
        成該協議書第3 頁附圖（按原告並不爭執此附圖亦屬協
        議書之一部分，見本院卷(一)第81頁）所示工程，縱其迄
        今仍未依約進行修護工程，依其給付內容，亦僅為給付
        遲延之問題，要難認為依社會觀念已屬不能，故原告以
        民法第226 條請求被告賠償損害，即不符該條所定要件
        。本院就此曾予闡明，惟原告訴訟代理人仍堅持以該法
        條作為請求權基礎（本院卷(二)第25、26頁），其據此所
        為請求既不符法定構成要件，即難認其所請為有理由，
        爰予駁回。
四、綜上所言，原告依據民法767 條、協議書第2 條、房屋買賣
    契約第10條、土地買賣契約書第6 條及民法第226 條，請求
    被告應就新莊市○○路63號建築物上面如土地複丈成果圖B
    部分停車位之通道回復原狀，並禁止汽車繼續通行，並自82
    年12月23日起至回復原狀之日止，按月給付6,000 元之損害
    金予原告；被告應賠償原告203 萬元及自起訴狀繕本送達之
    日起至清償之日止，按年利率百分之5 計付利息，均無理由
    ，應予駁回。其訴訟既經駁回，則假執行之聲請即無所附麗
    ，爰併駁回之。
五、因本案事證已臻明確，兩造其餘主張陳述及所提之證據（包
    括土地買賣契約書第6 條及房屋買賣契約書第10條之註語是
    否係遭被告偷偷竄改加註、被告是否已於82年11月30日前完
    成該協議書第3 頁附圖所示工程、系爭房屋地下室受損與系
    爭通道之通行間有無因果關係、原告依協議書第2 條請求被
    告為瑕疵修補之權利是否罹於時效等），經審酌均不影響本
    院前揭認定，爰不一一論述，附此敘明。
據上論結，原告之訴為無理由，依民事訴訟法第78條，判決如主
文。
中    華    民    國    97    年    3     月    17    日
                  民事第二庭?法  官  楊明佳
以上正本係照原本作成
如對本判決上訴，須於判決送達後20日內向本院提出上訴狀
中    華    民    國    97    年    3     月    17    日
                            ?書記官  楊璧華


司法院資訊處製作；財團法人民間司法改革基金會備份。
